臺灣高等法院花蓮分院刑事判決　　　　 99年度上訴字第226號
上　訴　人　臺灣臺東地方法院檢察署檢察官
被　　　告　林志明
指定辯護人　郭重鑾律師
上列上訴人因被告妨害性自主案件，不服臺灣臺東地方法院99年
度訴字第35號中華民國99年8月31日第一審判決（起訴案號：臺
灣臺東地方法院檢察署99年度偵字第13號），提起上訴，本院判
決如下：
    主  文
上訴駁回。
    理  由
一、臺灣臺東地方法院檢察署檢察官在原審法院之公訴意旨略以
    ：被告林志明前於民國98年9月間，經常前往臺東縣臺東市
    ○○○路之「○○○卡拉OK店」消費，因而結識該店店員即
    警卷代號00000000號之成年女子（真實姓名年籍詳卷附對照
    表，下稱Ａ女），並經常邀約告訴人Ａ女外出，詎竟基於強
    制性交之犯意，(一)於98年10月底某日凌晨，至Ａ女上開工作
    地點，待Ａ女下班後，以邀約出去逛逛為由，開車搭載Ａ女
    至被告位於臺東縣臺東市○○路○段ＯＯ巷ＯＯ號之住處內
    ，以強暴之方法褪去Ａ女褲子，並以其陰莖插入Ａ女陰道內
    而強制性交得逞；(二)再於隔2、3日後之同年10月底某日凌晨
    ，至Ａ女上開工作地點，待Ａ女下班後，以邀約出去逛逛為
    由，開車搭載Ａ女至其上開住處內，以強暴之方法褪去Ａ女
    褲子，並以其陰莖插入Ａ女陰道內而強制性交得逞；(三)又於
    同年11月上旬某日凌晨3、4時許，至Ａ女上開工作地點，待
    Ａ女下班後，以邀約出去逛逛為由，開車搭載Ａ女至其上開
    住處內，以強暴之方法褪去Ａ女褲子，並以其陰莖插入Ａ女
    陰道內而強制性交得逞；(四)復於同年11月中旬某日凌晨，駕
    車前往Ａ女住處，因猛按喇叭及門鈴，Ａ女深恐驚動鄰居，
    即開門讓被告進入住處，然其竟以強暴之方法褪去Ａ女褲子
    ，並以其陰莖插入Ａ女陰道內而強制性交得逞；(五)另於同年
    11月16日凌晨，再度駕車前往Ａ女住處，因猛按喇叭及門鈴
    ，Ａ女深恐驚動鄰居，即開門讓被告進入住處，然其竟又以
    強暴之方法褪去Ａ女褲子，並以其陰莖插入Ａ女之陰道內而
    強制性交得逞；因認被告上開所為均係涉犯刑法第221條第1
    項之強制性交罪嫌云云。
二、按犯罪事實應依證據認定，無證據不得認定犯罪事實；不能
    證明被告犯罪者，應諭知無罪之判決，刑事訴訟法第154 條
    第2項、第301條第1項分別定有明文。又事實之認定，應憑
    證據，如未能發現相當證據，或證據不足以證明，自不能以
    推測或擬制之方法，為裁判基礎；且認定不利於被告之事實
    須依積極證據，苟積極證據不足為不利於被告事實之認定時
    ，即應為有利於被告之認定（最高法院40年臺上字第86號、
    30年上字第816號判例意旨參照）。又觀諸法治國家下之刑
    事訴訟三方構造關係，代表國家公益追訴犯罪之檢察官，其
    職責除提起公訴外，尚須蒞庭參與法庭之攻防活動以維持公
    訴，而兼負有說服之責，其舉證責任之目的，乃在充分證明
    被告確有如公訴所指之犯罪事實，從而其舉證責任應存在於
    刑事訴訟程序之全程，倘其舉證不完全或不足以使法院產生
    有罪之確信時，即難謂已盡終局、實質之舉證責任，是刑事
    訴訟程序中，檢察官既為程序當事人之一，其就用以證明犯
    罪事實之所有證據資料，本即負有蒐集、提出及說服之責，
    刑事訴訟法第161條第1項規定「檢察官就被告犯罪事實，應
    負舉證責任，並指出證明之方法。」即明斯旨，至於91年2
    月8日修正前同法第163條第1項及修正後同條第2項關於法院
    調查證據之規定，乃指法院應於訴訟當事人舉證之範圍內，
    依職權或聲請，循同法第164條以下關於證據調查之程序及
    方法而為調查，以將檢察官及其他當事人之舉證，轉換為法
    院之證據認知，究明證據資料之證據能力與證明力，非謂法
    院得逾越公正第三者之地位，取代檢察官而自行蒐集證據，
    否則不啻破壞訴訟之三方關係，並衍生由法院證明被告犯罪
    或檢察官與法院協同證明被告犯罪等嚴重悖反法治國原則之
    結果，進而影響人民對於法院中立客觀之信賴。最高法院就
    此亦指明，法院固得依職權調查證據，但並無蒐集證據之義
    務，蒐集證據乃檢察官之職責，事實審法院應以調查證據為
    其主要職責，刑事訴訟法第379條第10款所定應於審判期日
    調查之證據而未予調查之違法，解釋上應不包括蒐集證據在
    內，其調查之範圍，以審判中案內所存在之一切證據為限，
    案內所不存在之證據，即不能責令法院為發現真實，應依職
    權從各方面蒐集證據（87年度臺非字第1號、90年度臺上字
    第4513號判決意旨可資參照）。另按告訴人之指訴，係以使
    被告受刑事追訴為目的，其指訴是否與事實相符，仍應調查
    其他證據，以資審認，即須藉由補強證據之存在，以增強或
    擔保告訴人陳述之證明力，必告訴人所述被害情形，無瑕疵
    可擊，且就其他方面調查，又與事實相符，始足據為有罪判
    決之基礎（最高法院87年度臺上字第2176號、81年度臺上字
    第3539號判決意旨足資參照）。復按證人係指在他人之訴訟
    案件中，陳述自己所見所聞具體事實之人，為證據之一種。
    告訴人之陳述，有單純到庭陳述意見者（刑事訴訟法第248
    條之1、第271條第2項），有就與待證事實有重要關係之親
    身知覺、體驗事實為陳述者。最高法院93年度臺上字第6578
    號判例謂：「告訴人乃被告以外之人，本質上屬於證人，其
    陳述被害經過，亦應依人證之法定偵查、審判程序具結，方
    得作為證據。」旨在闡述告訴人就與待證事實有關之被害經
    過所親自聞見之具體事實為陳述，亦應踐行刑事訴訟法第15
    8條之3之規定，使其以證人身分具結，其陳述（證言）始為
    合法之證據資料，係屬證據能力之條件。然告訴人之為證人
    ，與通常一般第三人之為證人不同。告訴人就被害經過所為
    之陳述，其目的在於使被告受刑事訴追處罰，與被告處於絕
    對相反之立場，其陳述或不免渲染、誇大。是告訴人縱立於
    證人地位具結而為指證、陳述，其供述證據之證明力仍較與
    被告無利害關係之一般證人之陳述為薄弱。從而，告訴人就
    被害經過之陳述，除須無瑕疵可指，且須就其他方面調查又
    與事實相符，亦即仍應調查其他補強證據以擔保其指證、陳
    述確有相當之真實性，而為通常一般人均不致有所懷疑者，
    始得採為論罪科刑之依據，非謂告訴人已踐行人證之調查程
    序，即得棄置其他補強證據不論，逕以其指證、陳述作為有
    罪判決之唯一證據（最高法院95年度臺上字第6017號判決意
    旨可資參照）。
三、證據能力
  (一)被告之辯護人於原審及本院準備程序中，就證據能力表示意
    見稱：本件證人即告訴人Ａ女於警詢時之證詞，無證據能力
    等語。按刑事訴訟法第159條第1項規定：「被告以外之人於
    審判外之言詞或書面陳述，除法律有規定者外，不得作為證
    據。」其立法本旨係以證人於審判外之言詞或書面陳述，屬
    於傳聞證據，此項證據，當事人無從直接對於原供述者加以
    詰問，以擔保其真實性，法院亦無從直接接觸證人而審酌其
    證言之憑信性，違背直接審理及言詞審理之原則，除具有必
    要性及信用性情況之除外者外，原則上不認其有容許性，自
    不具證據能力；至所謂具有必要性及信用性情況者，例如刑
    事訴訟法第159條之1至第159條之5情形，仍例外認其有證據
    能力，然此乃係指法院未於審判期日傳喚相關證人到庭，案
    件僅能依靠該等證人於審判外之陳述以為判斷之情形，始需
    就該等審判外供述證據嚴格依照刑事訴訟法第159條之1至第
    159條之5所定要件一一檢視各該證人之供述，作為證據之資
    格。倘法院已經依據當事人聲請傳喚證人到庭接受檢辯雙方
    之交互詰問，則法院既已透過直接、言詞審理方式檢驗過該
    證人之前之證詞，當事人之反對詰問權亦已受到保障得以完
    全行使之情況下，該等審判外證據除有其他法定事由（例如
    ：非基於國家公權力正當行使所取得或私人非法取得等，而
    有害公共利益，即以一般證據排除法則為判斷），應認該審
    判外供述已得透過審判程式之詰問檢驗，而取得作為證據之
    資格，亦即其審判外供述與審判中供述相符部分，顯然已經
    構成具備可信之特別情狀，當然有證據資格（實務上之作用
    常為引用該等陳述與審判中陳述相符，強化該證人供述之可
    信度），其不符部分，作為檢視審判中所為供述可信與否之
    彈劾證據，當無不許之理。甚者，其不符部分倘係於司法警
    察、檢察事務官調查中之供述，作為認定被告犯罪與否或不
    構成犯罪與否之證據，亦僅需依照刑事訴訟法第159條之2規
    定，斟酌其審判外供述作成外部環境、製作過程、內容、功
    能等情況認為之前供述較為可信，即可取得證據之資格，而
    作為認定事實之證據資格，最高法院94年度臺上字第2507
    號、95年度臺上字第2515號判決意旨均可資參照。次按被告
    以外之人於檢察事務官、司法警察官或司法警察調查中所為
    之陳述，與審判中不符時，其先前之陳述具有較可信之特別
    情況，且為證明犯罪事實存否所必要者，得為證據，同法第
    159條之2亦有明定。所謂「與審判中不符」，係指該陳述之
    主要待證事實部分，自身前後之供述有所不符，導致應為相
    異之認定，此並包括先前之陳述詳盡，於後簡略，甚至改稱
    忘記、不知道或有正當理由而拒絕陳述等實質內容已有不符
    者在內（最高法院96年度臺上字第4365號判決意旨可資參照
    ）。另所謂「有較可信之特別情況」，係指陳述是否出於供
    述者之真意、有無違法取供情事之信用性而言，故應就偵查
    或調查筆錄製作之原因、過程及其功能等加以觀察其信用性
    ，據以判斷該傳聞證據是否有顯不可信或有特別可信之情況
    而例外具有證據能力（最高法院94年度臺上字第629號判決
    意旨可資參照）。經查本件證人即告訴人Ａ女已於原審審理
    時到庭，並接受交互詰問程序，直接言詞審理檢視其證詞，
    故其前於警局之供述，當然已取得作為證據之資格，相符部
    分，即有證據能力；且經審酌Ａ女於98年11月23日警詢時其
    時間與本件案發時之時間較為相近，且記憶較鮮明及警詢時
    對案發經過之印象當較為清晰，當時尚未有任何外力介入，
    未受他人影響，對於該部分事實發生過程之敘述亦較為詳盡
    ，且Ａ女在接受警方詢問時尚有其友人陪同，並有同步錄音
    錄影，客觀上認具備可信之特別情況；再者，其於警詢時所
    為陳述，係本案主要事實存否之證明，則該審判外之陳述，
    具有證明犯罪事實存否之必要性，依上開說明，Ａ女於警詢
    時之證述，自有證據能力。
  (二)被告之辯護人於本院準備程序中，就證據能力事項為被告辯
    護稱：證人陳○○於警詢時所為之證詞，無證據能力等語。
    惟遍查全卷，證人陳○○未曾於警詢時到案為本件作證，自
    無證據能力取捨之問題，辯護人此部分所陳，容有誤會。至
    證人陳○○於偵查中所為之證述，姑不論辯護人已於原審行
    準備程序時明確表明：希望援引證人陳○○於偵查時之陳述
    作為證據等語，檢察官亦對此表示並無意見（見原審卷第33
    頁）。第按被告以外之人於偵查中向檢察官所為之陳述，除
    顯有不可信之情況者外，得為證據，刑事訴訟法第159條之1
    第2項定有明文。上開證人於偵查中所為之證詞，既無顯有
    不可信之情況存在，依上開規定，應認具證據能力。
  (三)再按性侵害犯罪防治法第10條第1項規定 ：「醫院、診所對
    於被害人，不得無故拒絕診療及開立驗傷診斷書」、同條第
    3項規定：「第1項驗傷診斷書之格式，由中央衛生主管機關
    會商有關機關定之」及同法第11條有關驗傷取證、保全證物
    及鑑驗等規定，均係為防治性侵害犯罪及保護被害人權益，
    對於被害人驗傷及取證所為之特別規定，其依此項規定所製
    作之驗傷診斷書，應屬刑事訴訟法第159條第1項「法律有規
    定」之傳聞證據之例外（最高法院95年度臺上字第5026號及
    99年度臺上字第2748號判決意旨可資參照）。查財團法人馬
    偕紀念醫院臺東分院（下稱臺東馬偕醫院）所出具之受理疑
    似性侵害事件驗傷診斷書1紙（見警卷第17頁密封袋），其
    性質雖屬傳聞證據，依刑事訴訟法第159條第1項之規定，為
    傳聞法則之例外，且與本件訴訟上之待證事實具有相當之關
    聯性，況經原審及本院依法定調查證據程序提示被告及其辯
    護人並告以要旨，被告及其辯護人對於上揭驗傷診斷書始終
    不爭執其證據能力，揆諸上開說明，自具證據能力。
  (四)末按被告以外之人於審判外之陳述，雖不符同法第159條之1
    至第159條之4之規定，而經當事人於審判程序同意作為證據
    ，法院審酌該言詞陳述或書面陳述作成時之情況，認為適當
    者，亦得為證據；又當事人、代理人或辯護人於法院調查證
    據時，知有第159條第1項不得為證據之情形，而未於言詞辯
    論終結前聲明異議者，視為有前項之同意，刑事訴訟法第15
    9條之5定有明文。考其立法意旨在於傳聞證據未經當事人之
    反對詰問予以核實，原則上先予排除。惟若當事人已放棄反
    對詰問權，於審判程序中表明同意該等傳聞證據作為證據；
    或於言詞辯論終結前未聲明異議，基於尊重當事人對傳聞證
    據之處分權，及證據資料愈豐富，愈有助於真實發見之理念
    ，且強化言詞辯論主義，使訴訟程序得以順暢進行，上開傳
    聞證據亦均具有證據能力。而所謂「審酌該陳述作成時之情
    況，認為適當」者，係指依各該審判外供述證據製作當時之
    過程、內容、功能等情況，是否具備合法可信之適當性保障
    ，加以綜合判斷而言（最高法院94年度臺上字第3277號判決
    意旨可資參照）。經查本判決下列所引用之各該被告以外之
    人所為審判外之陳述以及其他書面陳述，雖均屬傳聞證據，
    且查無符合同法第159條之1至第159條之4等情形，惟當事人
    於本院準備程序及審判期日中就證據能力部分均表示無意見
    而不予爭執，且迄至言詞辯論終結前，當事人知悉有同法第
    159條第1項不得為證據之情形，猶未再聲明異議，本院審酌
    上開證據資料製作時之情況，並無違法不當（例如：該違背
    法定程序屬證據相對排除法則，且情節重大）及證明力明顯
    過低之瑕疵，亦認為以之作為證據應屬適當，依刑事訴訟法
    第159條之5之規定，認上揭證據資料均有證據能力。
  (五)至卷附刑案現場照片8幀（見原審卷第41至45頁），均係以
    科學方法之方式拍攝記錄所留存之現場影像，固具文書證據
    之外觀，然其等並未存在因「知覺」、「記憶」、「表達」
    及「真誠」等供述要素所可能產生錯誤或扭曲之情形，非屬
    供述證據，而為調查犯罪所得之證物，均應無傳聞法則之適
    用。而上開照片均係於案發後所拍攝，復查卷內現存事證均
    無積極證據足以懷疑或證明上揭照片有經偽造、變造或違法
    取得之情形，且與本件訴訟上之待證事實具有相當之關聯性
    ；又被告持用之中華電信行動電話門號0000000000使用者基
    本資料暨通聯紀錄各1份，乃該電信公司電信設備系統中所
    留存之數據資料，性質上並非供述證據，而屬文書證據，上
    開照片及通聯紀錄再經原審及本院依法定調查證據程序提示
    被告及其指定辯護人辨識無訛，認均具有證據能力。
三、公訴意旨認被告涉有刑法第221條第1項之強制性交犯行，無
    非係以被告坦承有於上揭時、地，與Ａ女發生性交行為，及
    Ａ女於警詢中指訴、證人陳○○於偵查時之證述，暨臺東馬
    偕醫院受理疑似性侵害事件驗傷診斷書為其主要論據。訊據
    被告固坦承其於上開時、地曾與Ａ女發生多次性行為之事實
    ，然堅詞否認有何公訴意旨所稱之強制性交犯行，辯稱：伊
    與Ａ女係男女朋友關係，未對Α女施以強暴、脅迫之行為，
    亦未違反Α女意願與之發生性行為等語。是本案所應審究者
    ，乃被告是否以強暴、脅迫或其他違反Α女意願之方法，而
    與Α女先後多次在被告住處及Α女住處發生性交行為。經查
    ：
  (一)被告先後於98年10月底某日凌晨、隔2、3日後之同年10月底
    某日凌晨、98年11月上旬某日凌晨3、4時許，在臺東縣臺東
    市○○路○段ＯＯ巷ＯＯ號住處內，及於98年11月中旬某日
    凌晨、同年月16日凌晨在Ａ女住處內，與Ａ女為性交行為之
    事實，固據被告坦白承認，經核亦與證人Ａ女指訴發生性行
    為之時地相符。惟以Α女於警詢及原審審理時雖一再指稱被
    告對伊強制性交如何如何云云，然經細稽其先後所為指訴，
    則不乏矛盾、疑點，謹臚述如下：
  1.Α女對其有無將遭被告性侵乙事告知表妹陳○○及陳○○有
    無罵伊太傻乙節，初於警詢時陳稱：當時陳○○發現伊每天
    借酒消愁，就詢問伊是否被被告欺負，伊告訴她說是，陳○
    ○罵伊太傻，並經常至店裡來陪伊等語（見警卷第7至8頁）
    ，然於原審審理時則證稱：遭被告性侵後，陳○○只覺得伊
    不太對勁，怎麼一直喝酒而已，但因伊不敢講，所以都沒跟
    其他人講說遭被告性侵乙事，陳○○並沒有發現伊每天藉酒
    澆愁，只是覺得伊不太對勁，並說「妳不要那麼傻，他不是
    什麼好人」等語（見原審卷第70至71頁），核與證人陳○○
    於檢察官偵查中證稱：伊不清楚Α女是否有遭被告欺負，因
    Α女並沒有講，伊也沒過問。伊並未發現Α女有於98年10月
    、11月間每天借酒澆愁之情形，亦不知Α女與被告有發生過
    性關係，伊未曾罵Α女太傻等情（見偵卷第6至7頁）亦顯不
    相符，非如檢察官上訴時所稱其2人間之證詞僅些微之差距
    ，可知Α女先後指訴反覆不一，且與證人陳○○所證不符，
    則其有無遭被告強制性交乙事，已非無疑。
  2.次查Α女就其遭被告性侵之經過，於警詢時指稱：98年10月
    底至同年11月16日止，被告強迫伊與之發生性行為，共5、6
    次，2次在伊家裡，3次在被告家。第1次發生於98年10月底
    某日凌晨，被告在伊店裡等伊下班，邀約伊出去逛逛，騙伊
    上車後就直接載伊至被告家裡，伊等原本坐在客廳看電視，
    但被告說很熱，就帶伊至另個房間吹冷氣，進房間後被告就
    抱住伊並親伊的臉，伊覺得不對勁就往外跑，但房間很暗，
    伊撞到牆壁後就遭被告拉住壓在床上，被告捉住伊雙手並脫
    伊之褲子後，再脫下自己之褲子，將其生殖器插入伊之陰道
    內強姦得逞。第1次遭被告強姦後，伊自認倒楣不想追究，
    但被告不肯放過伊，不斷邀約伊出去發生性關係，如不從，
    被告就要去砸店或坐在店裡賴著不走，擾亂伊上班，使伊於
    無法抗拒之情況下，第2、3次也是遭被告強載至其家中性侵
    得逞，之後被告更變本加厲跑至伊家前，猛按汽車喇叭及門
    鈴來擾亂伊及附近鄰居，伊在沒有辦法之情況下，才讓被告
    進來伊家，伊一直求被告放過伊，但被告說不可能放過伊，
    又強行脫伊褲子，在房間內性侵得逞，最後一次是在98年11
    月16日，在伊家房間內遭被告性侵得逞。被告每次都沒有載
    保險套，是體內（原判決誤植為體外）射精等語（見警卷第
    6至10頁），復於原審審理時則結稱：第1次是在某天晚上被
    告說先去逛逛，再載伊回家，伊想說認識這麼久了就答應，
    結果被告就說要載伊去他家看他家在哪裡，到被告家後，被
    告又帶伊進他房間，結果伊發現不太對勁，本來要逃，就撞
    到牆壁，又遭被告用手把伊拉回去，伊整個人就傻住了，但
    沒有呼喊求救，之後被告將伊衣服脫掉，並直接就把伊抓起
    來這樣子，用其生殖器插入伊陰道內強姦伊。當時因伊嚇壞
    了，整個傻掉，且頭撞到快暈倒，所以伊根本沒有力氣反抗
    ，只有用手推被告，一直掙扎。當時伊著長的牛仔褲，因伊
    之褲子都是牛仔褲，且伊褲子是被告幫伊脫下，因伊當時整
    個人都快暈了，嚇傻了，根本沒有力氣，又被告脫伊褲子時
    ，伊有用腳踢，但沒有踢的很厲害，因伊全身都沒有力了。
    當時伊頭撞到牆壁時，並沒有受傷、流血，只是覺得頭很痛
    而已。第2次被告也是一直威脅、恐嚇伊，被告要錢就拿錢
    給他，因伊怕事情遭伊男友知道，希望被告放過伊，但被告
    一直恐嚇伊，並說要將此事告知伊男友，後來不斷去伊店裡
    說要砸店，因伊係女生會怕，就乖乖跟被告回家，但伊表示
    想離開時，被告就說「妳敢回去，我就要把我爸、媽叫起來
    ！」，因被告知道伊心很軟，且被告父親中風，被告會打其
    母親，伊害怕被告會打母親，所以才沒離開。後來被告強拉
    伊、拖伊進去房間，並用上開言語逼迫、威脅伊，伊有掙扎
    說不要，想要逃，但被告說「妳跑出去，我就要我媽媽起來
    ！」，後來不得已才遭被告用其生殖器插入陰道內強姦得逞
    。第3次也是在被告家裡，情形跟前兩次一樣，也是有反抗
    ，並一直求被告放過伊，但被告說不可能，後來也是遭被告
    強姦得逞。另2次是發生在伊住處，是被告在伊住處猛按喇
    叭，伊怕吵到鄰居，就開門讓被告進伊家，然後被告就強姦
    伊等語（見原審卷第61至97頁），由Α女上開警詢及原審審
    理時之指證詳加對照以觀，具見其前後指述情節已有不一；
    再參以案發當時，被告家中尚有父母同住於該處，倘被告違
    反Α女意願而對之為強制性交行為，Α女大可輕易透過呼救
    而即刻得援，然Α女當時並未為之，實有悖於常理。另查2
    人於前揭時、地發生性行為後，Α女仍繼續與被告同處一室
    ，並在同一床上睡覺，直至當日早上仍留在該處幫被告母親
    做家事，或再由被告開車載送Α女返家等節，為證人Α女所
    不否認（見原審卷第67頁、第94至95頁），經核亦與證人即
    被告之母楊○○於原審審理時證述之情節相符（見原審卷第
    97至99頁），是若被告確對Α女為強制性交之行為，Α女何
    願再與被告繼續同處一室，並睡在同一張床上至晨醒，甚且
    留下來幫被告母親做家事，凡此均與常情不符。甚且Α女迄
    本院審理時到庭與被告仍就欠款金額屢有爭執（見本院卷第
    60頁反面及第61頁），不無令人懷疑Α女是否因與被告間有
    金錢往來關係，然因被告久久未能履約償還，乃執意誇大提
    出性侵告訴，即非如檢察官上訴時所稱Α女殊無說謊之動機
    。
  3.再稽之證人即被告母親楊○○於原審審理時證稱：Α女與被
    告一開始交往時，Α女常常去伊家裡，也會煮飯給伊吃，伊
    在園內工作時，也會拿茶來給伊喝，並說「很熱，休息一下
    ！」伊等聽說他們年輕人在交往，伊等也贊成。Α女常常早
    上、中午、晚上及半夜也會去伊家裡，常常是Α女自己主動
    騎機車來的，有時一天去4、5次，傍晚5、6點也去幫伊煮飯
    、打掃房子等。Α女去伊家的次數，差不多有5、60次，且
    Α女曾去住過伊家，一覺到天亮，次數應有15次，隔天回去
    有時被告載Α女回家，有時被告叫朋友載Α女回家等語明確
    （見原審卷第97至105頁），核與證人尤○○於原審審理時
    證稱：伊係被告鄰居，98年間有看過Α女常去被告家裡，常
    常是被告開車或騎機車載Α女去家裡。有時晚上下班回去，
    看到Α女之機車在被告家，到了隔天早上也有看到Α女會去
    田裡幫忙，並在被告家幫忙掃地。被告在聊天時也有提及Α
    女有住他家裡。伊也常去Α女店裡，並跟被告及Α女聊天，
    當時Α女有提及伊跟被告是男女朋友，並說伊跟被告在交往
    。被告也曾提及Α女為伊女朋友，並常在晚上看到Α女去被
    告家裡。Α女也常常騎機車去被告家，鄰居也都知道，且被
    告母親也有講過被告有交到新的女友等語（見原審卷第160
    至163頁）及證人張○○於原審審理時證稱：據伊了解，伊
    知道被告與Α女於98年間有段時間是類似男女交往關係，常
    常雙雙出出入入，互動也很好，之前伊也有看過Α女去被告
    家裡，看過3次，1次是Α女自己騎機車過去，看到Α女之機
    車停放在被告家那邊，另1次在白天看到Α女在被告家之荖
    葉園與馬路上走來走去。還有1次是某日中午被告用Α女之
    手機打電話給伊，叫伊去被告家裡載Α女回家，Α女說要先
    回家關樓梯的燈，怕Α女媽媽回來一看就知道Α女沒回家，
    然後再載Α女去工作的店裡。當時Α女的神情、態度都不錯
    ，還跟伊有說有笑的，並問伊有無吃飯、會不會渴，要請伊
    吃飯、喝飲料等語（見原審卷第165至173頁）大致相符。衡
    諸一般常情，遭受性侵害之被害人，必對加害人心生畏懼，
    避之唯恐不及，然本件被害人Α女非但在案發後仍經常出入
    被告家，甚且屢至被告家裡幫忙做家事等情，不無反常，是
    Α女前開不利於被告指述既有多處前後予盾、不合情理之處
    ，且與上開證人之證述未合，即難遽予採信。
  4.又觀諸被告所使用之門號0000000000號行動電話之自98年10
    月16日至98年11月18日之通聯紀錄顯示，其上開行動電話確
    實於該段期間內與Ａ女所使用之0000000000號行動電話有為
    數甚夥、極為頻繁之電話、簡訊往來，此有中華電信通聯紀
    錄清單1份（見原審卷第117至139頁）附卷可稽，具見被告
    所辯伊與Ａ女極為熟識乙節，尚非無稽。雖Ａ女於原審審理
    時僅陳稱：0000000000門號電話確係伊所使用之電話號碼，
    被告係伊在店裡認識之客人，並非男朋友，伊當時另有男友
    等語（見原審卷第61頁背面、第64頁），然經原審提示上開
    通聯紀錄，質以為何於98年10、11月間與被告有甚多通聯？
    Ａ女頻稱係伊太笨，才會打電話給被告云云，所為指證語多
    閃爍、避重就輕，顯非事實。再被告係因常至Α女工作之店
    裡消費，進而結識Α女並交往成男女朋友，亦經證人尤○○
    及張○○於原審審理時證述綦詳（見原審卷第160至162頁、
    第165至169頁），已如前述。綜上所析，被告所辯Ａ女於98
    年10月底起至同年11月間以0000000000號行動電話與伊有極
    密切頻繁之聯繫乙節，與所提出通聯紀錄互核相符，應屬實
    情。
  5.復查Α女於報案後之翌日即98年11月23日前往臺東馬偕醫院
    驗傷，經醫師檢驗其陰部及大腿均無受傷，有前揭受理疑似
    性侵害事件驗傷診斷書1紙（見警卷第17頁密封袋）在卷可
    憑，就Α女主訴98年11月16日凌晨5時發生陰道性侵乙節，
    倘被告係違反Α女之意願，以強暴方式壓制Α女，再以生殖
    器強行插入Α女陰道，自易造成周邊皮膚、肌肉受傷，然查
    Α女陰部除於處女膜處有陳舊裂傷外，其他各部位均無任何
    異狀，Α女之陰部、陰部周遭及大腿內側在遭受被告此次強
    制性交犯行後，竟未留下任何新生傷痕，誠與經驗法則不相
    符合。況上開驗傷診斷書係Ａ女提出性侵告訴時所為之檢驗
    紀錄，其上所顯示Ａ女處女膜有陳舊裂傷之情形，至多僅能
    證明Ａ女與被告有親暱接觸或性交行為，尚無法證明被告有
    以強暴、脅迫或其他違反其意願之方式而與Ａ女為性交行為
    。
  (二)綜上研析，被告與Ａ女於案發前應已相當熟識，甚至不排除
    2人係男女朋友關係，且因其等間之親密關係，Ａ女未抗拒
    被告而勉強與之進行性交，乃至為可能之事，是不能以其自
    身勉強而為即謂遭受被告性侵；再參以被告與Ａ女於案發前
    後均互動頻繁、Ａ女亦時常主動出入被告家中等情，以上各
    節均與一般性侵害案件之情節迥異，加上Ａ女於警詢及原審
    審理時所為指述有如上諸多矛盾之處，依「罪證有疑，利於
    被告」及「無罪推定」之證據法則，自難僅憑Ａ女之片面指
    述，即遽認被告涉有本件強制性交犯行。雖檢察官又以Ａ女
    既稱其有男友，且已道出其男友姓名，自可加以傳訊到庭，
    以釐清Ａ女與被告並非男女朋友為由，上訴請求傳喚證人黃
    ＯＯ，然本件之重點在於公訴人能否證明被告有以強暴、脅
    迫或其他違反Ａ女意願之方式而與之為性交行為，縱使Ａ女
    另有其他男友，與被告犯行成立與否並無必然關係。況蒞庭
    檢察官已因無從查悉證人黃○○之確切年籍資料而捨棄傳喚
    （見本院卷第33頁），附此敘明。
四、從而本件殊難僅依告訴人有瑕疵之指訴，作為唯一證據，而
    遽認被告有公訴意旨所指之犯行。公訴人前揭所舉事證，尚
    無從說服法院形成認定被告有對告訴人施以強制性交行為之
    確信。此外，公訴人復未能再提出證明被告有強制性交犯行
    之積極證據，本諸前揭說明及罪疑唯輕原則，原審乃就被告
    被訴5次強制性交犯行，均為無罪之諭知。認事用法，並無
    違誤，公訴人猶執陳詞指摘原判決不當，上訴請求撤銷改判
    被告有罪，並無理由，應予駁回。
據上論斷，應依刑事訴訟法第368條，判決如主文。
本案經檢察官崔紀鎮到庭執行職務。
中    華    民    國    100    年    8    月    3    日
                  刑事庭審判長法  官 林慶煙
                              法  官 許仕楓
                              法  官 張健河
以上正本證明與原本無異。
本判決依刑事妥速審判法第9條規定，限制以判決所適用之法令
牴觸憲法、違背司法院解釋及違背判例為由方得上訴。如上訴，
應於收受送達後10日內向本院提出上訴書狀，其未敘述上訴之理
由者，並得於提起上訴狀後10日內向本院補提理由書（均須按他
造當事人之人數附繕本）「切勿逕送上級法院」。
告訴人或被害人如對於本判決不服者，應具備理由請求檢察官上
訴，其上訴期間之計算係以檢察官收受判決正本之日期為準。
中    華    民    國   100    年    8     月    3     日
                              書記官 徐文彬

附錄刑事妥速審判法第9條：
除前條情形外，第二審法院維持第一審所為無罪判決，提起上訴
之理由，以下列事項為限：
一、判決所適用之法令牴觸憲法。
二、判決違背司法院解釋。
三、判決違背判例。
刑事訴訟法第三百七十七條至第三百七十九條、第三百九十三條
第一款規定，於前項案件之審理，不適用之。